臺灣高等法院刑事裁定　　　　　　　　　　　　　　九十一年度交抗字第一四六號
　　抗　告　人
　　即受處分人　甲○○
右抗告人因違反道路交通管理處罰條例案件，不服臺灣板橋地方法院中華民國九十一
年一月十八日裁定（九十年度交聲字第一二○五號），提起抗告，本院裁定如左：
    主  文
抗告駁回。
    理  由
一、按汽、機車駕駛人拒絕接受酒精濃度測試檢定者，處新臺幣（下同）六萬元罰鍰
    ，並吊銷其駕駛執照，道路交通管理處罰條例第三條第八款、第三十五條第三項
    前段定有明文。
二、本件原異議意旨略以：異議人即受處分人甲○○於民國（下同）九十年九月二十
    二日凌晨三時許，由其臺北縣三重市○○街一○三號六樓之住處下樓，至其停放
    於該址騎樓之機車處，拿取置於機車內之皮包，適有臺北縣警察局交通警察隊三
    重分隊巡邏員警駕駛警車行經該處，誤認受處分人係於深夜翻動機車之竊賊，而
    下車盤查並要求受處分人出示證件，經受處分人解釋上情及出示證件後，該等員
    警竟又要求受處分人接受酒精濃度測試檢定，受處分人即表明未騎乘機車拒絕受
    檢暨嚴正抗議之意，詎員警竟逕行扣留受處分人證件而駕車離去，嗣即接獲該分
    隊舉發之交通違規通知單，經向交通部公路局臺北區監理所板橋監理站申訴無效
    後，遭裁處罰鍰六萬元及吊銷駕駛執照，爰聲明異議，請求撤銷原處分云云。
三、原裁定略以：本件受處分人於九十年九月二十二日凌晨三時二十三分許，騎乘車
    號ＧＫＦ─六八一號機車，沿臺北縣三重市○○路○○段往五段方向行駛，至自
    強路四段與溪尾街交岔路口之前約七、八十公尺，適有臺北縣警察局交通警察隊
    三重分隊巡邏警員駕駛警車巡邏至其機車後方，經巡邏警員隨行約七、八十公尺
    後，發現受處分人有明顯之騎乘機車不穩現象，即驅車上前示意受處分人停車受
    檢，惟受處分人即逕自駛往斜對角溪尾街路口之騎樓停放其機車，並拒絕接受酒
    精濃度測試檢定，而自行沿路旁行走離去等情，業據證人即執行本件舉發職務之
    臺北縣警察局交通警察隊三重分隊巡邏警員陳隆正於本院調查時到庭證述綦詳，
    並有臺北縣警察局九十年九月二十二日北縣警交字第Ｃ00000000號舉發
    違反道路交通管理事件通知單（移送聯）影本一紙附卷可稽。受處分人雖另以：
    (1)其於九十年九月二十一日晚間，原在友人李成德住處與郭庭嘉等人泡茶聊天，
    迨當日晚間十二時許，與郭庭嘉返回其上開住處飲酒，迄翌日凌晨三時許，受處
    分人自住處下樓欲拿取騎樓機車內皮包之際，即遇警盤查；(2)臺北縣警察局三重
    分局於受處分人提出申訴後，函覆受處分人之書函內，竟將違規時間誤載為九十
    年九月二十二日二十二時二十三分認原處分機關所為之裁決處分不當云云。惟查
    ：(1)本院傳喚證人郭庭嘉到庭與受處分人隔離訊問結果，受處分人與證人郭庭嘉
    對於受處分人之妻是否有出面招呼，飲用高梁酒之來源，飲酒時是否有食用零食
    及小菜，受處分人離開住處下樓時是否有提及欲拿取機車內皮包一事，受處分人
    下樓後送證人郭庭嘉離去之過程等重要關鍵細節，二人所陳情節明顯不符且差異
    甚大，本院認受處分人此部分辯解屬事後卸責推托之詞，證人郭庭嘉證詞亦屬事
    後附和迴護之詞，均無從作有利於受處分人認定之依據。(2)臺北縣警察局三重分
    局九十年十一月八日重警行申字第○三一七三三號書函，雖將其違規時間誤載為
    九十年九月二十二日二十二時二十三分，然本件前經受處分人申訴後，臺北縣警
    察局三重分局承辦警員辦理查覆事宜之際，係持上開舉發違反道路交通管理事件
    通知單之通知聯影本，詢問實際執行本件舉發職務之陳隆正事發過程，而該通知
    聯影本中違規時間欄內所載「90年9月22日03時23分」之「03」文字上，適蓋有
    「警員陳隆正」戳記，影響其「03」字樣之辨識，陳隆正及承辦警員乃誤認其所
    載違規時間之時為「22時」，以致嗣後回覆受處分人之上開書函內誤載違規時間
    為「九十年九月二十二日二十二時二十三分」等節，業據證人陳隆正到庭證述無
    訛，並有舉發違反道路交通管理事件通知單之通知聯影本一紙在卷可查，是上開
    書函此部分內容既係出於誤載所致，其與處分機關認定受處分人有前揭違規行為
    亦不生任何影響，自無從憑此認原處分機關所為之裁決有何違法或不當之處。綜
    上所述，原處分機關援引上開規定，對受處分人裁處罰鍰六萬元，並吊銷其駕駛
    執照，於法並無違誤或不當。是本件受處分人之異議為無理由，因而駁回其之異
    議。
四、本院經核閱相關卷證，認原裁定並無不當。受處分人抗告意旨略以：伊並未騎車
    ，自無酒後駕車，而證人到庭證述時，已距案發事隔三個多月，且當時係飲酒，
    足以影響人之記憶力，會因各人體質對抗酒精麻醉強弱，或記憶模糊，或毫無記
    憶，而有些細節供述不一，乃勢所難免，是證人與伊所述相符部分，自得作為有
    利之認定，原裁定不採，顯有違誤云云。經查，本件受處分人主張與證人郭庭嘉
    一齊喝酒，雖人之記憶力有限，但雙方就酒之來源、飲酒是否食用零食及小菜等
    喝酒之基本事實陳述，既明顯不一，業如前述，則原審對證人證詞為不可採信之
    判斷，就證據之取捨，並不違反論理法則及經驗法則。受處分人指摘原法院違法
    ，尚無可取。退一步言，證人郭庭嘉並未能證明其飲酒後何時離去，自無以否定
    受處分人未於右揭違規時間酒後騎車外出，是證人之證詞仍不足為受處分人有利
    之證據；且交通警員掣單舉發違反道路交通管理處罰條例所列違規事實，本質上
    為行政處分，係公務員基於職務上權力，依法就特定具體事件所為具有公法上效
    果之單方行政行為，基於公務員為公法上行為具有公信力之原則，該行政處分當
    可被推定為真正，因受處分人未提出任何證據證明警員之證詞為虛偽或誤判，其
    據以依法處分之事實認定亦為真正無誤，是受處分人違規事實明確。至於受處分
    人另要求接受測謊鑑定，本院認事實已明，無再鑑定之必要，併此指明。綜上，
   本件受處分人抗告，為無理由，應予駁回。
據上論斷，應依道路交通案件處理辦法第二十六條、刑事訴訟法第四百十二條，裁定
如主文。
中      華      民      國    九十一    年      三      月      一      日
                              臺灣高等法院刑事第五庭
                                  審判長法  官  曾  德  水
                                        法  官  蘇  素  娥
                                        法  官  楊  貴  雄
右正本證明與原本無異。
不得再抗告。
                                        書記官  林  淑  貞
中      華      民      國    九十一    年      三      月      四      日
